【裁判字號】    98,交簡上,336
【裁判日期】    990121
【裁判案由】    公共危險
【裁判全文】
臺灣桃園地方法院刑事判決           98年度交簡上字第336號
上  訴  人
即  被  告  甲○○
上列上訴人因公共危險案件，不服本院桃園簡易庭民國98年10月
30日98年度桃交簡字第3461號第一審判決（聲請簡易判決處刑書
案號：臺灣桃園地方法院檢察署98年度撤緩偵字第400 號）提起
上訴，本院管轄之第二審合議庭判決如下：
    主  文
上訴駁回。
    事  實
一、甲○○於民國97年10月19日中午12時許，在桃園縣大溪鎮○
    ○街22號住處飲酒後，已不能安全駕駛動力交通工具，仍自
    該處騎乘車牌號碼TW7－062號輕型機車上路，嗣於同日下午
    2 時15分許，在桃園縣大溪鎮○○路與慈光街口，因酒後不
    能安全駕駛，而不慎與陳佳伶所騎乘車牌號碼709－QBD號輕
    型機車發生擦撞，致陳佳伶人車倒地而受傷（過失傷害部分
    未據告訴），經警到場處理，對甲○○施以呼氣酒精濃度檢
    測，測得其呼氣酒精濃度達每公升1.18毫克。
二、案經桃園縣政府警察局大溪分局報告臺灣桃園地方法院檢察
    署檢察官偵查後聲請簡易判決處刑。
    理  由
一、訊據被告甲○○迭於警、偵訊、本院審理時對於上揭時間、
    地點飲酒後駕駛機車並行經上開查獲地點肇事之事實坦承不
    諱。按刑法第185 條之3 所規定服用酒類，不能安全駕駛動
    力交通工具而駕駛者，應負刑事責任，揆其立法目的本在藉
    抽象危險犯之犯罪構成要件，以嚇阻酒後駕車者對道路交通
    安全之危害，本不以發生實害為必要，至所謂酒醉狀態或是
    所謂不能安全駕駛之認定，並無一定數值可供參考，然只需
    社會客觀一般評價程度達於對車輛駕駛行為失其必要之注意
    力或判斷力之虞，足生公共危險即可。而目前行政警察機關
    所取締酒後駕車之參考標準，係依法務部於88年5 月10日邀
    集司法院刑事廳、交通部、行政院衛生署、內政部警政署及
    中央警察大學等機關開會，所為凡呼氣酒精濃度逾每公升含
    零點五五毫克時，即屬不能安全駕駛之決議。上開會議決議
    本身固僅屬檢警取締酒後駕車之參考，尚無拘束法院之效力
    ，惟以上開會議決議所採之標準，係參考美國、德國及日本
    等國家所進行之酒精濃度與精神狀態之測試實驗，亦即，行
    為人如飲酒後其吐氣所含酒精成分已達每公升0.55毫克或血
    液濃度達0.11 %以上，肇事率為一般正常人之10倍，應認已
    達「不能安全駕駛」之標準，法務部88年5 月18日法88檢字
    第001669號函定有明文。另依照交通部運輸研究所79年年8
    月對駕駛人行為之研究（酒醉駕車對駕駛行為之分析研究）
    指出，吐氣每公升酒精含量0.25毫克等於血液中酒精濃度（
    BloodAlcoholConcentration ，簡稱BAC ）百分之0.05（亦
    即每100 毫升血液中含50毫克酒精），而(一)BAC 到達百分之
    0.03至百分之0.05時，對駕駛能力之影響為：多數駕駛人心
    境逐漸變幻不定、視覺與反應靈敏性減弱、對速度及距離的
    判斷力差。對心理行為之影響為：觀察力逐漸欠缺、心情漸
    趨輕鬆、自信心增加、多話、精神狀態處於陶醉感。(二)BAC
    到達百分之0.05至百分之0.08時，對駕駛能力之影響為：反
    應遲鈍：駕駛能力受損、遲而不決或決而不行。對心理行為
    之影響為：情緒鬆散、感情與行為趨向誇張、肌肉不協調、
    精神處於興奮狀態。(三)BAC 到達百分之0.08至百分之0.15時
    ，對駕駛能力之影響為：判斷力嚴重受到影響、體能與精神
    協調受損、駕駛之體能困難增加。對心理行為之影響為：產
    生情緒異常現象、步伐不平穩、言語不清、反應惡劣、記憶
    及判斷力受損、精神處於錯亂狀態。(四)BAC 超過百分之0.15
    ，對駕駛能力之影響為：視線搖晃、駕駛已進入恍惚狀態、
    判斷及理解遭到扭曲、駕駛不穩定。對心理行為之影響為：
    意識不明、嘔吐、站、走及講話困難、責任感喪失、精神處
    於麻痺狀態。(五)BAC 超過百分之0.5 ，對駕駛能力之影響為
    ：無法開車。對心理行為之影響為：爛醉如泥、失去知覺可
    能致死、精神處於昏睡狀態。而本件被告之酒精測定值已達
    呼氣每公升1.18毫克，有酒精測定紀錄單附卷可稽，超過每
    公升0.55毫克之標準，換算BAC 值為百分之0.236 ，依上開
    說明，其視線、行動、判斷、理解能力等均受到相當程度之
    影響而減退，且精神處於麻痺狀態，由此顯見被告顯已達不
    能安全駕駛之程度至明，此亦有汽車駕駛人酒後生理協調平
    衡檢測表、刑法第185 條之3 案件觀察紀錄表各1 紙附卷可
    稽。綜述，被告在服用酒類後且達不能安全駕駛動力交通工
    具而駕駛等情至臻明確，犯行已堪認定。
二、核被告所為，係犯刑法第185 條之3 之服用酒類不能安全駕
    駛動力交通工具而駕駛罪。原審亦同此認定，並援引刑法第
    185 條之3 、第42條第3項前段、刑法施行法第1 條之1 第1
    項，判處被告罰金新台幣8 萬元，如易服勞役，以新台幣
    1000 元 折算1 日，本院認原審除認事用法均無違誤外，量
    刑亦屬妥適，應予維持。被告上訴意旨以原審量刑過重，其
    須獨力撐持家計，其意欲分期繳納罰金為由，指摘原判決量
    刑不當，為無理由，應予駁回。
據上論斷，應依刑事訴訟法第455 條之1 第1 項、第3 項、第36
8條，判決如主文。
本案經檢察官蔡奇曉到庭執行職務
中    華    民    國    99    年    1     月    21    日
                      交通法庭  審判長法  官  謝順輝
                                      法  官  柯姿佐
                                      法  官  曾雨明
以上正本證明與原本無異。
不得上訴。
                                      書記官  蘇  萱
中    華    民    國    99    年    1     月    21    日

司法院資訊處製作；財團法人民間司法改革基金會備份。
